臺灣臺北地方法院刑事判決
110年度審簡上字第209號
上  訴  人  
即  被  告  曾志強
上列上訴人即被告因詐欺案件，不服本院於民國110年8月11日所
為110年度審簡字第919號第一審簡易判決（起訴案號：109年度
偵字第29524號、第29525號），提起上訴，本院管轄之第二審合
議庭判決如下：
    主    文
原判決撤銷。
曾志強犯詐欺取財罪，共拾壹罪，各處有期徒刑貳月，如易科罰
金，均以新臺幣壹仟元折算壹日。應執行有期徒刑壹年捌月，如
易科罰金，以新臺幣壹仟元折算壹日。
未扣案犯罪所得新臺幣伍拾參萬柒仟玖佰元沒收之，於全部或一
部不能沒收或不宜執行沒收時，追徵其價額。
    犯罪事實
一、曾志強前已有多起偽造文書、恐嚇取財經法院判處罪刑確定
    之前案紀錄（於本案均不構成累犯），猶不知悔改，以假名
    「陳柏偉」、英文名「KEN」佯裝為企業家，在交友網站認
    識許軒綸，繼而結識許軒綸之親友後，明知自己並無安排日
    本旅遊之意願及管道，竟仍意圖為自己不法所有，基於詐欺
    取財之犯意，於民國108年10月間某日，在不詳地點向許軒
    綸、沈靜芸佯稱：伊有認識的朋友代辦109年2月1日至同年
    月8日之日本旅遊8天7夜行程，友情價僅需收新臺幣（下同
    ）4萬8,900元的旅費即可，其餘花費將由伊個人吸收招待大
    家云云，且要求不知情之許軒綸代為傳達此訊息予親友，以
    吸引更多人參加，許軒綸、沈靜芸因而陷於錯誤，除向曾志
    強報名外，另陸續邀約林柏愷、張靜淳、曾靖君、王怡人、
    王淑瑩、劉凱綸、林沐榕、林怡君、李宜儒參加上開日本旅
    遊行程，期間曾志強復以主辦人身分邀請有意願報名者一同
    餐聚、私下邀約出遊或加LINE俾說明該日本行程，致如附表
    編號1至11所示之人均誤信為真，而分別於如各該編號所示
    時、地及方式交付款項，詎曾志強騙得上開款項共53萬7,90
    0元（48,900元×11＝537,900元）後，旋私自花用一空，從未
    用於辦理日本旅遊事宜，更藉詞拖延旅遊時程。嗣林柏愷察
    覺有異，向航空公司查詢訂票紀錄發現並無渠等之購票資料
    ，許軒綸亦遭曾志強封鎖LINE聯繫方式，始悉受騙。
二、案經許軒綸、沈靜芸、林柏愷、張靜淳、曾靖君訴由臺灣臺
    北地方檢察署檢察官偵查起訴。
    理    由
壹、程序方面：
一、被告經合法傳喚，無正當之理由不到庭者，得不待其陳述，
    逕行判決，刑事訴訟法第371條定有明文；又對於簡易判決
    不服而上訴者，得準用上開規定，同法第455條之1第1項、
    第3項亦有明定。而查：
　　①原審於110年2月25日進行準備程序時，被告未到庭，僅以
      書狀略以「伊去年在工地工作時不慎從鷹架掉落，導致坐
      骨神經及脊椎疼痛…過年前被工地同事撞倒，聽醫師建議
      轉診大醫院檢查是否開刀，有掛2月25日就醫看診」云云
      ；
　　②原審於110年3月24日進行準備程序時，被告未到庭，於本
      院電聯時僅稱「家中社區一樓大廳在整修，收信有點亂，
      沒收到法院通知」云云；
　　③原審於110年4月26日進行準備程序時，被告未到庭，僅以
      書狀略以「伊因4月26日早上血液腫瘤科就醫，27日外科
      開刀手術」云云；
　　④原審於110年7月21日進行準備程序時，被告未到庭，僅以
      書狀略以「伊最近感冒、嚴重咳嗽、流鼻水呼吸不順、體
      溫37.3度，連續看診尚未康復」云云；
　　⑤本院於110年11月30日進行準備程序時，被告未到庭，僅以
      書狀略以「11日下午從建築工地鷹架摔落，導致脊椎受傷
      ，行走困難無法久坐，須天天復健及持續復診」云云；
　　⑥本院於110年12月28日進行準備程序時，被告未到庭，僅以
      書狀略以「伊脊椎受傷，行動仍不便、疼痛不已，需天天
      復健」云云；
　　⑦本院於111年1月27日進行準備程序時，被告未到庭，僅以
      書狀略以「脊椎受傷疼痛不已，已進行脊椎注射，2月份
      轉診長庚醫院檢查安排開刀，1月19日感冒發燒咳嗽不敢
      出門復健」云云；
　　⑧本院於111年5月17日進行審理時，被告未到庭，嗣僅以書
      狀略以「伊近日發燒37.8度，嚴重感冒、呼吸道困難，5
      月13日就診後，在家自我居家隔離」云云。
    上情雖據被告提出診斷證明書數紙為佐，並有歷次開庭傳票
    、報到單、本院公務電話紀錄、準備程序筆錄、審理筆錄等
    件存卷可考（見原審審易卷第67、83至86、95、99、105、1
    15至117、143、151至161頁；本院審簡上卷第71、75、79至
    85、93、99至107、113至123、127、187頁）。惟姑不論被
    告所謂「數度從工地鷹架掉下來傷及脊椎」乙節是否屬實，
    依前揭診斷證明書所載，已難認有何病症可導致被告全然無
    法到庭，復經本院依職權查詢被告之門診就醫資料，不僅未
    有被告所稱「脊椎受傷轉診至長庚開刀」之紀錄可言（見本
    院審簡上卷第131至134頁），其零星就醫時間亦泰半與本院
    歷次開庭時間未重疊，益徵被告上開所言乃臨訟卸責之詞，
    皆乏所本。堪認被告經本院合法傳喚，實無正當理由未到庭
    ，依上開規定，應不待其陳述，逕為一造辯論判決。
二、本件認定事實所引用之卷證資料（包含人證、書證、物證，
    詳下述及者），並無證據證明係公務員違背法定程序所取得
    ，與本案亦有自然之關連性，公訴人、被告迄至本案言詞辯
    論終結，均不爭執該等卷證之證據能力，亦未提出關於證據
    能力之聲明異議，本院認引為證據為適當，是依刑事訴訟法
    第159條之5等規定，下述認定事實所引用之證據方法均有證
    據能力。
貳、實體方面：
一、認定犯罪事實所憑之證據及理由：
　　上揭犯罪事實，業經被告曾志強於偵查時坦承不諱（見偵29
    524號卷第19至21頁），並有下列補強證據可佐：
  ㈠證人即告訴人許軒綸、沈靜芸、林柏愷、張靜淳、曾靖君分
    別於警詢、本院審理時之指證及偵查中之結證，
  ㈡告訴人許軒綸提供之中國信託銀行帳戶存摺翻拍照片，
  ㈢被告各與告訴人許軒綸、沈靜芸、曾靖君、被害人劉凱綸間L
    INE通訊軟體擷取照片等件。
　　足認被告上開任意性自白與事實相符，應堪採信，是本案事
    證明確，被告犯行洵堪認定，應依法論科。
二、論罪：
　㈠核被告所為，均係犯刑法第339條第1項詐欺取財罪。
　㈡按詐欺取財罪既係為保護個人之財產法益而設，行為人罪數
    之計算，當應依遭受詐騙之被害人人數定之。查被告係先於
    108年10月間某日向告訴人許軒綸、沈靜芸佯稱：有管道可
    組109年2月1日至同年月8日之日本8天7夜旅遊行程，友情價
    僅須付4萬8,900元，賸餘花費由其招待大家云云，復透過不
    知情之告訴人許軒綸代為邀請親友即告訴人林柏愷、告訴人
    張靜淳、被害人王怡人、曾靖君、王淑瑩、劉凱綸、林沐榕
    、林怡君、李宜儒等參加該日本旅行團，且被告於此期間，
    不僅以該日本旅行團之主辦人身分，出面邀請上開人等一同
    餐聚、或私下邀約出遊，甚或與告訴人、被害人間私下加LI
    NE解說行程，更迭透過告訴人許軒綸向眾人催收尚未繳交之
    旅費，方致如附表編號1至11所示之人均誤信被告所佯稱之
    日本行為真，乃交付財物與被告，業據告訴人許軒綸、沈靜
    芸、林柏愷、張靜淳各於警詢及本院審理時指述、偵查中結
    證綦詳（見他3440號卷第3至4、17至18、19、27、49至51頁
    ，他3441號卷第3、11至14、17至20、23至26頁；本院審易
    卷第69至70頁，審簡上卷第73至74頁），此觀諸卷附被告分
    別與告訴人許軒綸、沈靜芸、曾靖君、被害人劉凱綸間LINE
    通訊軟體對話脈絡（見他3341號卷第29至57頁），亦甚為明
    灼。是被告確係向如附表編號1至11所示之人施用詐術無訛
    ，則其就如附表編號1至11所示各次犯行，既係分別侵害不
    同告訴人、被害人之法益，乃犯意各別、行為互殊，應予分
    論併罰。
三、撤銷原判決之理由、科刑及沒收：
　㈠原審認被告詐欺取財犯行事證明確，並予論罪科刑，固非無
    見，然查：被告本案係對如附表編號1至11所示之告訴人、
    被害人共11人施用詐術得手，而分別侵害不同被害人之財產
    法益，犯行各具獨立性，應予數罪併罰，俱如前揭。原審就
    此逕認被告係以一個詐欺行為，詐取上開11名告訴人及被害
    人之款項，為同種想像競合犯，應依一行為觸犯數罪名之想
    像競合規定，僅論以一罪，容有未洽。而被告上訴未附具任
    何上訴理由，僅稱不服原審判決（見本院審簡上卷第7頁）
    ，其上訴雖無理由，然原判決既有前揭適用法則不當之處，
    即屬無可維持，應由本院予以撤銷改判。又本件固係被告提
    起上訴，然因原判決有上開適用法則不當之情形，依刑事訴
    訟法第370條第1項但書規定，無不利益變更禁止原則適用，
    本院自得諭知較重於原判決所處之刑，附此敘明。
　㈡科刑：
　⒈審酌被告於案發時正值壯年，不思循正當管道獲取金錢，竟
    佯裝富商，虛捏話術向他人詐取錢財，誠屬不該；惟念其犯
    後終能坦承犯行，然迄未賠償、達成調解或獲告訴人、被害
    人等之原諒，參以告訴人許軒綸、沈靜芸、林柏愷、張靜淳
    到庭表示略以：被告都沒還錢，也沒和解，附帶民事訴訟開
    庭時，他也編造各種理由不到庭等語（見本院審簡上卷第73
    至74頁），兼衡被告國中肄業之智識程度、經濟狀況，暨其
    犯罪之動機、目的、手段、智識程度、生活狀況、素行及所
    生損害等一切情狀，爰就其所犯11次詐欺取財罪，分別量處
    如主文所示之刑，各諭知易科罰金之折算標準。
  ⒉按數罪併罰，分別宣告其罪之刑，其宣告多數有期徒刑者，
    於各刑中之最長期以上，各刑合併之刑期以下，定其刑期，
    但不得逾30年，刑法第51條第1項前段、第5款定有明文。參
    其立法意旨，除在於緩和多數有期徒刑合併執行所造成之苛
    酷外，更避免責任非難之重複，蓋有期徒刑之科處，不僅在
    於懲罰犯罪行為，更重在矯治犯罪行為人、提升其規範意識
    ，及回復社會對於法律規範之信賴，是應併合處罰之複數有
    期徒刑倘一律合併執行，將造成責任非難之效果重複滿足、
    刑罰邊際效應遞減之不當效果，故採行加重單一刑主義，以
    期責罰相當。具體而言，於併合處罰，其執行刑之酌定，應
    視行為人所犯數罪之犯罪類型而定，倘行為人所犯數罪屬相
    同之犯罪類型，且所侵害者並非難以替代或回復之個人法益
    者，對於危害法益之加重效應非重，於併合處罰時，其責任
    非難重複之程度較高，刑罰之邊際效應遞減，自得酌定較低
    之應執行刑。準此，被告就本案如附表所示11次犯行均係於
    相近時日為之，且犯罪類型相近，手段、動機及目的相類，
    所侵害者屬可替代或回復之財產法益，所詐得之款項共計為
    53萬7,900元，雖非小額，但亦非甚鉅，本院考量被告本案
    犯行手法近似、相隔時間非長、所侵害法益之同質性高、數
    罪對法益侵害之加重效應較低等不法及罪責程度，爰定其應
    執行如主文所示之刑。
　㈢按犯罪所得，屬於犯罪行為人者，沒收之；於全部或一部不
    能沒收或不宜執行沒收時，追徵其價額，刑法第38條之1第1
    項前段、第3項分別定有明文。查被告本案詐得共53萬7,900
    元，雖迄未扣案，仍屬其犯罪所得，自應依上開規定予以宣
    告沒收之，並於全部或一部不能沒收或不宜執行沒收時，追
    徵其價額。
四、應依刑事訴訟法第369條第1項前段、第364條、第371條、第299條第1項前段，判決如主文（依法院辦理刑事訴訟案件應行注意事項第159點，判決書據上論結部分，得僅引用應適用之程序法條），判決如主文。
本案經檢察官詹騏瑋提起公訴，檢察官蕭奕弘、黃思源、楊舒雯
到庭執行職務。
中　　華　　民　　國　　111 　年　　6 　　月　　14　　日
　　　　　　　　　刑事第二十一庭審判長法  官  程克琳
　　　　　　　　　                    法  官  倪霈棻
    　　　　　　　　                　法  官  歐陽儀
上正本證明與原本無異。
不得上訴。
                                      書記官  程于恬
中　　華　　民　　國　　111 　年　　6 　　月　　14　　日
附錄本案論罪科刑法條全文：
中華民國刑法第339條（普通詐欺罪）
意圖為自己或第三人不法之所有，以詐術使人將本人或第三人之
物交付者，處5年以下有期徒刑、拘役或科或併科50萬元以下罰
金。
以前項方法得財產上不法之利益或使第三人得之者，亦同。
前二項之未遂犯罰之。

附表：
編號  被害人 時間 交付款項之地點 交付款項之方式及數額  1  許軒綸 （提出告訴） 108年10月底 臺北市○○區○○路0段00號之錢櫃中華新館 交付現金2萬8,900元與曾志強   108年11月5日 新北市○○區○○○道0段00號13樓 交付現金2萬元與曾志強  2 沈靜芸 （提出告訴） 108年12月初 略 匯款2萬8,900元予許軒綸，由許軒綸轉交予曾志強   109年1月初 新北市新莊區友人住處 交付現金2 萬元予許軒綸，由許軒綸轉交予曾志強  3 林柏愷 （提出告訴） 不詳 不詳 交由許軒綸轉交現金2萬8,900元與曾志強   109年1月初 不詳 交付現金2 萬元予許軒綸，由許軒綸轉交予曾志強  4 張靜淳 （提出告訴） 不詳 臺北市○○區○○路0段00號之錢櫃中華新館 交由許軒綸轉交現金2萬8,900元與曾志強   109年1月13日 不詳 匯款2萬元與許軒綸，由許軒綸轉交與曾志強  5 曾靖君 （提出告訴） 108年12月5日 不詳  匯款4萬8,900元與許軒綸，由許軒綸轉交與曾志強  6 王怡人 不詳 不詳 各自交付4萬8,900元予許軒綸，由許軒綸均轉交予曾志強。  7 王淑瑩     8 劉凱綸     9 林沐榕    10 林怡君    11 李宜儒